臺灣嘉義地方法院民事裁定
110年度消債更字第18號
聲  請  人  張順財  

債  權  人  華南商業銀行股份有限公司

法定代理人  張振芳  
代  理  人  陳仲偉  
債  權  人  國泰世華商業銀行股份有限公司

法定代理人  郭明鑑  
代  理  人  孔繁輝  
債  權  人  滙豐(台灣)商業銀行股份有限公司

法定代理人  麥康裕  


債  權  人  聯邦商業銀行股份有限公司


法定代理人  李憲章  
代  理  人  呂承謚  
債  權  人  遠東國際商業銀行股份有限公司


法定代理人  周添財  

                      送達處所：板橋莒光○○○00000○○            ○         
債  權  人  元大商業銀行股份有限公司


法定代理人  翁健    
代  理  人  黃勝豐  
債  權  人  元大國際資產管理股份有限公司


法定代理人  宋耀明  
代  理  人  黃文彥  
債  權  人  富邦資產管理股份有限公司

法定代理人  程耀輝  


上列當事人因消費者債務清理事件聲請更生，本院裁定如下：
    主  文
聲請人張順財自中華民國一一０年三月十九日下午四時起開始更
生程序。
命司法事務官進行更生程序。
    理  由
一、按法院開始更生程序之裁定，應載明其年、月、日、時，並
    即時發生效力，消費者債務清理條例（下稱消債條例）第45
    條第1 項定有明文。又法院裁定開始更生或清算程序後，得
    命司法事務官進行更生或清算程序，消債條例第16條第1 項
    亦定有明文可參。復按債務人不能清償債務或有不能清償之
    虞者，得依本條例所定更生程序或清算程序，清理其債務；
    債務人無擔保或無優先權之本金及利息債務總額未逾新臺幣
    （下同）1,200萬元者，於法院裁定開始清算程序或宣告破
    產前，得向法院聲請更生；本條例所稱消費者，指5年內未
    從事營業活動或從事小規模營業活動之自然人，前項小規模
    營業指營業額平均每月20萬元以下者，消債條例第3條、第4
    2條第1項、第2條第1項、第2項分別規定甚明。再按債務人
    對於金融機構負債務者，在聲請更生或清算前，應向最大債
    權金融機構請求協商債務清償方案，或向其住、居所地之法
    院或鄉、鎮、市、區調解委員會聲請債務清理之調解。債務
    人為前項請求或聲請，應以書面為之，並提出財產及收入狀
    況說明書、債權人及債務人清冊，及按債權人之人數提出繕
    本或影本；協商或調解成立者，債務人不得聲請更生或清算
    ，但因不可歸責於己之事由，致履行有困難者，不在此限，
    消債條例第151條第1項、第2項、第7項亦分別定有明文。
二、本件聲請人主張於民國90年間擔任計程車司機，因經濟不景
    氣，聲請人收入受影響，導致銀行債務無法正常繳納，以債
    養債，致無力清償。對於國泰世華商業銀行股份有限公司（
    下稱國泰世華銀行）等金融機構及非金融機構負有2,242,93
    7元之無擔保無優先債務，因有不能清償債務情事，前已提
    出債權人清冊，以書面向本院聲請債務清理調解，最大債權
    銀行國泰世華銀行提出以債權總額1,440,000元，分180期、
    0利率、每月還款金額為8,000元之還款方案，惟聲請人尚有
    其他資產管理公司之債務，以目前收入狀況無法負擔上開方
    案，以致調解不成立。又聲請人復未經法院裁定開始清算程
    序或宣告破產，爰請求裁定准予更生等語。
三、經查：
  ㈠本件聲請人主張依消債條例向本院聲請債務清理調解程序，
    最大債權銀行國泰世華銀行提出以債權總額1,440,000元，
    分180期、0利率、每月還款金額為8,000元之還款方案，惟
    聲請人表示目前打零工，每月收入23,000元至24,000元左右
    ，每月最多僅能清償3,000元至4,000元，且尚有其他資產管
    理公司之債務，故無法負擔上開方案，以致調解不成立等情
    ，業據聲請人提出調解不成立證明書在卷可稽（見本院卷第
    43頁），並經本院調閱109年度司消債調字第189號調解卷核
    閱屬實，本件聲請人所提更生之聲請所應審究者為其現況是
    否有不能清償債務或有不能清償之虞之情事。
  ㈡聲請人主張其有不能清償債務之情事，並提出財產及收入狀
    況說明書、債務人清冊、債權人清冊、身分證、汽車駕駛執
    照、戶籍謄本、財政部南區國稅局嘉義市分局107、108年度
    綜合所得稅各類所得資料清單、全國財產稅總歸戶財產查詢
    清單、勞工保險被保險人投保資料表、財團法人金融聯合徵
    信中心查詢當事人綜合信用報告－債務清理條例前置協商專
    用債權人清冊及回覆書、房屋租賃契約書、台灣自來水公司
    水費繳納明細、台灣電力公司繳費通知單、新北市技藝舞蹈
    表演業職業工會繳費證明及繳費通知書、全球人壽保單週年
    通知單、鑫億油漆名片、薪資袋為證（見本院卷第15至42、
    45至59、211至229、239頁）。查聲請人主張目前擔任鑫億
    油漆之臨時工，平均每月收入為23,354元，並提出鑫億油漆
    名片、薪資袋為證（見本院卷第211至至221頁），應予堪認
    。又聲請人主張其每月支出生活雜支371元、手機費500元、
    餐費6,000元、油資費500元、房租費2,667元、水電費570元
    、勞健保費4,258元，共計14,866元，因未逾消債條例第64
    條之2第1項規定，按衛生福利部公告110年度臺灣省最低生
    活費13,288元之1.2倍即15,946元，應予准許。另聲請人主
    張與兄弟姊妹3人分擔後，每月支出父親、母親扶養費分別
    為3,500元、2,500元，共6,000元，父親每月領有敬老津貼3
    ,772元、母親每月領有安老及敬老津貼共6,772元，並提出
    戶籍謄本、聲請人父母之財政部南區國稅局嘉義市分局107
    、108年度綜合所得稅各類所得資料清單、全國財產稅總歸
    戶財產查詢清單、醫療費用及門診收據、存摺內頁為證（見
    本院卷第26至27、61至101、231至237頁）。查聲請人父親
    為25年5月生、母親為28年2月生，分別為84歲、82歲，已逾
    法定退休年齡，父親無所得，名下有2輛汽車、母親108年度
    所得10,404元、名下無財產，堪信確有不能維持生活情事，
    而需聲請人扶養。本院審酌聲請人父母每月生活必要支出按
    衛生福利部公告110年度臺灣省最低生活費13,288元之1.2倍
    即15,946元之數額計算，扣除聲請人父親每月領有敬老津貼
    3,772元、母親每月領有安老及敬老津貼共6,772元，聲請人
    與其兄弟姊妹3人每人每月應負擔之扶養費為7,116元（計算
    式：{〈15,946元－3,772元〉＋〈15,946元－6,772元〉}÷3人），
    故聲請人主張每月支出父母扶養費共6,000元尚屬合理，應
    予准許。承上，本件聲請人每月薪資收入23,354元，扣除每
    月必要生活支出20,866元（計算式：14,866元＋6,000元）後
    ，僅有餘額2,488元（計算式：23,354元－20,866元），顯不
    足清償最大債權銀行國泰世華銀行所提每月清償8,000元之
    協商還款方案，況尚有其他資產管理公司之債務未計入。是
    以本院審酌聲請人現況之財產、勞力及信用等清償能力，以
    聲請人每月收入於扣除每月合理之基本生活費用後，堪信已
    不能清償前開所負無擔保或無優先權債務5,315,954元（依
    債權人陳報之債權總額）。從而，聲請人所為本件聲請，核
    符消債條例第3條所定之要件。
四、綜上所述，本件聲請人為一般消費者，並未從事營業活動。
    其有無法清償債務之虞情事，又所負無擔保或無優先權之本
    金及利息債務，並未逾1,200萬元，且未經法院裁定開始清
    算程序或宣告破產，又查無消債條例第6 條第3項、第8條或
    第46條各款所定駁回更生聲請之事由存在，則聲請人聲請更
    生，洵屬有據，應予准許。
五、至於聲請人於更生程序開始後，應另提出足以為債權人會議
    可決或經法院認為公允之更生方案以供採擇，俾免更生程序
    進行至依消債條例第61條規定應行清算之程度，附此敘明。
六、依消債條例第11條第1項、第45條第1項、第16條第1項，爰
    裁定如主文。
中　　華　　民　　國　　110 　年　　3 　　月　　19　　日
            民事第二庭法　官　陳威憲
以上正本係照原本作成。　　　　　　
本裁定不得抗告。
中　　華　　民　　國　　110 　年　　3 　　月　　19　　日
                      書記官  陳雲平